臺灣雲林地方法院刑事判決
 110年度訴字第280號
公  訴  人  臺灣雲林地方檢察署檢察官
被      告  卓彥丞


            莊竣閔



共      同                    
指定辯護人  本院公設辯護人許俊雄
上列被告因違反毒品危害防制條例案件，經檢察官提起公訴（11
0年度偵字第2797號），本院判決如下：
    主      文
甲○○共同販賣第三級毒品而混合二種以上之毒品未遂，處有期徒
刑壹年拾月。緩刑肆年，緩刑期間付保護管束，並應於本判決確
定之日起壹年內，向公庫支付新臺幣參萬元，及接受法治教育壹
場次，且於本判決確定之日起貳年內，向執行檢察官指定之政府
機關、政府機構、行政法人、社區或其他符合公益目的之機構或
團體提供貳佰小時之義務勞務。扣案如附表編號1、2所示之物均
沒收。
乙○○共同販賣第三級毒品而混合二種以上之毒品未遂，處有期徒
刑壹年拾月。緩刑肆年，緩刑期間付保護管束，並應於本判決確
定之日起壹年內，向公庫支付新臺幣參萬元，及接受法治教育壹
場次，且於本判決確定之日起貳年內，向執行檢察官指定之政府
機關、政府機構、行政法人、社區或其他符合公益目的之機構或
團體提供貳佰小時之義務勞務。扣案如附表編號1所示之物沒收
。
    事      實
一、甲○○、乙○○與真實姓名年籍不詳之成年人（下稱某A）明知4
    -甲基甲基卡西酮(4-methylmethcathinone、Mephedrone、4
    -MMC)、甲基-N,N-二甲基卡西酮(Methy1-N,N-Dimethy1cath
    inone)、硝甲西泮（Nimetazepam）係毒品危害防制條例所
    列管之第三級毒品；硝西泮（Nitrazepam）係毒品危害防制
    條例列管之第四級毒品，不得販賣，竟共同基於販賣第三級
    、第四級毒品而混合二種以上之毒品以營利之犯意聯絡，於
    民國110年4月2日22時14分許前某時，在不詳地點，由某A以
    暱稱「@高雄營」（帳號：@dyf86eo79j11），在TikTok抖音
    軟體之公開影片評論區，向不特定人散布「高雄營」之販賣
    毒品訊息，適有警員於110年4月2日執行網路巡邏時，發現
    上開販賣毒咖啡包暗語之訊息，乃喬裝為買家並以微信暱稱
    「楷」與甲○○(微信暱稱「.」)、某A(微信暱稱「嗯」)聯繫
    ，雙方合意以新臺幣（下同）1萬2,000元之價格購買含有上
    開第三級、第四級毒品成分之毒咖啡包20包後，旋即相約至
    指定地點交易，於110年4月6日20時10分許（起訴書誤載為2
    月1日20時19分許，經檢察官當庭更正），由乙○○駕駛自用
    小客車搭載甲○○抵達位於雲林縣○○市○○○路0段000號之統一
    超商之交易地點後，再由乙○○（起訴書誤載為甲○○，經檢察
    官當庭更正）進入該超商廁所，並向警方收取1萬2,000元後
    即交付上開毒咖啡包20包予警方收受，旋即為警員當場逮捕
    而未遂，並扣得如附表編號1、2所示之物，因而查悉上情。
    　　
二、案經雲林縣警察局移送臺灣雲林地方檢察署檢察官偵查起訴
    。
    理      由
一、認定犯罪事實所憑之證據及理由：
  ㈠上開犯罪事實，業經被告2人於偵查及本院審理時均坦承不諱（偵卷第13頁至第16頁、第17頁至第22頁、第23頁至第26頁、第27頁至第32頁、第159頁至第166頁；本院卷第65頁、第237頁、第270頁），並有雲林縣刑大偵查二隊員警職務報告1紙（偵卷第33頁至第34頁）、雲林縣警察局刑事警察大隊搜索、扣押筆錄暨扣押物品目錄表1份（偵卷第35頁至第37頁）、衛生福利部草屯療養院報告日期110年4月19日草療鑑字第1100400035號鑑驗書1紙（偵卷第199頁）、衛生福利部草屯療養院草療鑑字第1100400034號鑑驗書1紙（偵卷第43頁、第197頁）、譯文表6份（偵卷第47頁至第69頁）、暱稱「高雄營」在TIKTOK抖音軟體之公開影片評論區刊登「高雄營」販賣毒品訊息之截圖4幀（偵卷第71頁至第73頁）、警員與微信暱稱「嗯」、「.」之對話紀錄截圖及手機翻拍照片27張（偵卷第75頁至第101頁）、現場及扣案物照片5幀（偵卷第101頁至第105頁）等在卷可稽，並有扣案如附表編號1、2所示之物可證。而扣案如附表編號1所示毒品咖啡包經送鑑定結果，檢出混合二種以上之第三級、第四級毒品成分乙節，有上開鑑定書在卷可證，足認被告2人前開任意性自白與事實相符，堪以採信。
　㈡販賣毒品係嚴重違法行為，非可公然為之，亦無公定之價格
    ，不論任何包裝，均可任意分裝增減分量，而每次買賣之價
    量，亦可能隨時依雙方間之關係深淺、資力、需求量及對行
    情之認知、來源是否充裕、查緝是否嚴緊，購買者被查獲時
    供述購買對象之可能性風險之評估等，因而異其標準，並機
    動調整，非可一概而論，販賣毒品者從「價差」、「量差」
    或「調整純度」謀取利潤方式雖有差異，然其圖利之目的則
    屬相同，且政府取締販賣毒品嚴格，取得不易，對於販賣者
    之處罰亦重，苟無利可圖，應無甘冒被查緝法辦重刑之危險
    而平白為無償轉讓毒品之可能。查被告2人賣出本案毒品咖
    啡包可賺取2,000元，且獲利由被告2人平分等情，業據被告
    2人自承在卷（警卷第20頁、第30頁），顯見被告2人係基於
    獲取個人利益之目的為本案犯行，其主觀上有營利意圖，應
    堪認定。
  ㈢綜上，本案事證明確，被告2人犯行均堪認定，應依法論科。
二、論罪科刑之理由：
  ㈠按毒品危害防制條例於109年1月15日修正增定第9條第3項規
    定「犯前5條之罪而混合二種以上之毒品者，適用其中最高
    級別毒品之法定刑，並加重其刑至2分之1」，並於同年7月1
    5日施行。該新增規定，將混合毒品行為依最高級別毒品之
    法定刑加重處罰，主要係以目前毒品查緝實務，施用混合毒
    品之型態日益繁多，且因混合毒品之成分複雜，施用後所造
    成之危險性及致死率均高於施用單一種類者，為加強遏止混
    合毒品之擴散，故予加重其刑。顯然立法者認為在行為人混
    合多種毒品而成新興毒品之情形時，由於產生之新興毒品效
    用更強或更便於施用（如以錠劑或咖啡包等），施用者往往
    在無知情況下濫行使用，更易造成毒品之擴散，並增加使用
    者之危險性，故應針對此等混合型態之新興毒品製造、運輸
    、販賣等行為加重刑責，以遏止混合型新興毒品之氾濫（最
    高法院110年度台上字第521號、4126號判決意旨參照）。又
    由該新增規定於立法理由中已敘明：「本條第3項所稱之混
    合，係指將二種以上之毒品摻雜調合，無從區分而言（如置
    於同一包裝）。依目前毒品查緝實務，施用混合毒品之型態
    日益繁多，且因混合毒品之成分複雜，施用後所造成之危險
    性及致死率均高於施用單一種類者，為加強遏止混合毒品之
    擴散，爰增訂第3項，……另本項係屬分則之加重，為另一獨
    立之犯罪型態，如其混合二種以上毒品屬不同級別，應依最
    高級別毒品所定之法定刑，並加重其刑至二分之一，例如販
    賣混合第三級及第四級毒品者，依販賣第三級毒品之法定刑
    處斷，並加重其刑至二分之一；如屬同一級別者，因無從比
    較高低級別，則依各該級別毒品所定之法定刑，加重其刑至
    二分之一」等語，可知立法者係將犯毒品危害防制條例第4
    條至第8條之罪而有混合二種以上毒品之情形，予以結合成
    另一獨立犯罪類型，以與單一種類毒品之犯罪類型區別，並
    予以加重其刑，屬「刑法分則之加重」。本案被告2人所販
    賣之毒品咖啡包，經送鑑定之結果，確實含有第三級毒品4-
    甲基甲基卡西酮(4-methylmethcathinone、Mephedrone、4-
    MMC)、甲基-N,N-二甲基卡西酮(Methy1-N,N-Dimethy1cathi
    none)、硝甲西泮（Nimetazepam）及第四級毒品硝西泮（Ni
    trazepam）等成分，係混合二種以上毒品之情形，且被告2
    人為本案販賣毒品犯行時，毒品危害防制條例第9條第3項規
    定業已施行，自有該規定之適用。
　㈡核被告2人所為，均係犯毒品危害防制條例第9條第3項、第4
    條第6項、第3項、第4項之販賣第三級、第四級毒品而混合
    二種以上之毒品未遂罪。起訴意旨就被告所為，認涉犯毒品
    危害防制條例第4條第6項、第3項、第4項之販賣第三級、第
    四級毒品未遂罪嫌，容有未洽，惟本院所認定之犯罪事實與
    檢察官起訴書所載之犯罪事實屬社會基本事實同一，爰由本
    院告知被告所犯法條及罪名（本院卷第320頁)，而檢察官亦
    當庭更正被告論罪法條為毒品危害防制條例第9條第3項、第
    4條第6項、第3項、第4項之販賣第三級、第四級毒品而混合
    二種以上之毒品未遂罪（本院卷第320頁)，本院自無庸再變
    更起訴法條，且已無礙被告防禦權之行使。
  ㈢被告2人持有上開毒品咖啡包20包，經送驗結果略以：送驗標
    示「高濃度」白色包裝20包，送驗單位指定鑑驗乙包【4-甲
    基甲基卡西酮（4-Methylmethcathionoe、Mephedrone、4-M
    C）之純質淨重】，檢出純度3.2％；估算甲基-N，N-二甲基
    卡西酮（Methyl-N,N-Dimethylcathinone）純度<1％；硝甲
    西泮（Nimetazepam）純度<1％、硝西泮（Nitrazepam純度<1
    ％；推估檢品20包，檢驗前總淨重137.0820公克，4-甲基甲
    基卡西酮（4-Methylmethcathinone、Mepchedrone、4-MMC
    ）總純質淨重4.3866公克等語，有衛生福利部草屯療養院報
    告日期110年4月19日草療鑑字第1100400035號鑑驗書1紙（
    偵卷第199頁）在卷可稽，是依上開鑑定報告結果，被告2人
    持有之毒咖啡包，所含有之第三級毒品4-甲基甲基卡西酮（
    4-Methylmethcathinone、Mepchedrone、4-MMC）成分，總
    純質淨重未達5公克以上，故此持有行為本不成立犯罪，尚
    無吸收關係可言，不另論罪。又被告2人係以一行為同時販
    賣第三級、第四級毒品未遂，為想像競合犯，從一重之販賣
    第三級毒品未遂罪論處。
  ㈣被告2人與某A間，就上開犯行有犯意聯絡與行為分擔，應依
    刑法第28條規定論以共同正犯。　　　
  ㈤刑之加重及減輕：
　  ⒈被告2人所犯販賣第三級、第四級毒品而混合二種以上之毒
      品未遂罪，均應依同條例第9條第3項之規定，加重其刑。
　  ⒉被告2人於偵查、本院準備程序及審理時均自白犯罪，均應
      依毒品危害防制條例第17條第2項規定，減輕其刑。
　  ⒊被告2人已著手於犯罪行為之實施，而未至販出既遂之結果
      ，為未遂犯，依刑法第25條第2項後段之規定，均減輕其
      刑。
    ⒋被告甲○○雖供稱其販賣毒品來源係「金童」等語，惟其無法指認「金童」身分，亦未提供其他資料可供追查，致無法查獲毒品上手等情，有雲林縣警察局110年8月3日雲警刑偵一字第1100033439號函1紙（本院卷第83頁）在卷可證，是本案並未有因被告甲○○供出毒品來源而查獲其他正犯或共犯之情事，並無毒品危害防制條例第17條第1項規定之適用。
　  ⒌被告2人分別有前開刑之加重及減輕情形，皆應依刑法第70
      條、第71條第1項規定先加後遞減之。
　㈥爰以行為人責任為基礎，審酌被告2人明知毒品對人體之危害
    性，有損身心健康，卻不思遵循法紀，為圖一己私利而販賣
    毒品予他人，助長毒品交易之行為更形猖獗，對於社會整體
    治安造成相當程度之潛在危害，所為殊不可取。惟念及被告
    2人犯後坦承犯行，且本案犯行為未遂，次數僅有1次，相較
    於大盤、中盤毒販，尚屬有別，散播範圍有限，整體犯罪情
    節非謂極為嚴重。酌以被告甲○○自陳為國中畢業之智識程度
    ，跟父親一起做中華電信外包商，月入1、2萬元，與父親、
    妹妹及祖父同住，妹妹就讀高中一年級，祖父患有腎臟病、
    高血壓、糖尿病等情(本院卷第286頁、第288頁)，被告甲○○
    並提出其祖父卓福霖之診斷證明書、用藥紀錄卡及妹妹卓姵
    璇之學生證為證（本院卷第291頁至第295頁）；被告乙○○自
    陳為高中畢業之智識程度，做電動車買賣、維修，月入約2
    萬5,000元，與母親及2個姐姐同住等情（本院卷第286頁至
    第287頁），被告乙○○並提出員工在職證明書1份(本院卷第2
    97頁)為證。再徵諸檢察官、辯護人、被告2人對刑度之意見
    等一切情狀，分別量處如主文所示之刑。　　
　㈦緩刑：
    被告2人均未曾因故意犯罪受有期徒刑以上刑之宣告，有臺
    灣高等法院被告前案紀錄表各1份在卷可考（見本院卷第302
    頁、第306頁），被告2人因年輕識淺、一時失慮致罹刑典，
    經此偵、審程序及刑之宣告，當知所警惕，信無再犯之虞，
    本院綜合各情，認上開刑之宣告，已足策其等自新，對其等
    所宣告之刑，均以暫不執行為適當，乃依法宣告被告2人均
    緩刑4年。另為使被告2人能從本案深切記取教訓，避免再度
    犯罪，並保持善良品行及強化其等法治之觀念，期於緩刑期
    內能深知警惕，暨斟酌被告2人上開犯罪情節及其他各情，
    爰依刑法第74條第2項第4、5、8款之規定，諭知被告2人應
    如主文所示，各向公庫支付一定金額，接受法治教育及向執
    行檢察官指定之政府機關、政府機構、行政法人、社區或其
    他符合公益目的之機構或團體，提供義務勞務，且依刑法第
    93條第1項第2款規定同時諭知於緩刑期間付保護管束。倘被
    告2人違反上開負擔情節重大，足認原宣告之緩刑難收其預
    期效果，而有執行刑罰之必要，依刑法第75條之1第1項第4
    款之規定，得撤銷上開緩刑之宣告，附此說明。
三、沒收部分：
　㈠按毒品危害防制條例第18條第1項前段之規定，應予沒收銷燬
    之毒品，以經查獲之第一、二級毒品為限。同條後段規定：
    應予沒入銷燬之第三、四級毒品，專指查獲施用或單純持有
    之第三、四級毒品；其因製造、運輸、販賣或意圖販賣而持
    有者，即非該條項所指應予沒入銷燬之列。而同條例第19條
    第1項所定：供犯罪所用之物，係指犯第4條至第9條、第12
    條、第13條或第14條第1項、第2項之罪所用之物，不包括毒
    品本身。但製造、運輸、販賣或意圖販賣而持有第三、四級
    毒品究不失為違禁物，是以自應依刑法第38條第1項規定諭
    知沒收，始為適法（最高法院96年度台上字第6581號判決意
    旨參照）。經查，扣案如附表編號1所示之物，係被告2人販
    賣未遂，旋遭警方查扣之物，而扣案如附表編號1所示之物
    ，經送驗檢出含有第三級毒品4-甲基甲基卡西酮(4-methylm
    ethcathinone、Mephedrone、4-MMC)、甲基-N,N-二甲基卡
    西酮(Methy1-N,N-Dimethy1cathinone)、硝甲西泮（Nimeta
    zepam）及第四級毒品硝西泮（Nitrazepam）等成分，依上
    說明，應適用刑法第38條第1項規定，不問屬於犯罪行為人
    與否，各對被告2人宣告沒收之。又包裝上開第三級、第四
    級毒品之外包裝袋，因與上開毒品沾黏，難以單獨析離，亦
    無析離之實益與必要性，宜一併沒收；至送驗耗損部分之毒
    品因已滅失，爰不另宣告沒收。
  ㈡按犯第4條至第9條、第12條、第13條或第14條第1項、第2項
    之罪者，其供犯罪所用之物，不問屬於犯罪行為人與否，均
    沒收之，毒品危害防制條例第19條第1項定有明文。查扣案
    如附表編號2所示行動電話，為被告甲○○所有且供其為本案
    販賣毒品未遂犯行所用，為其所自承（偵卷第15頁、第160
    頁），且有被告甲○○持上開行動電話與警員通話之通訊監察
    譯文在卷可稽（偵卷第47頁至第69頁），屬本案販賣毒品犯
    罪所用之物，爰依毒品危害防制條例第19條第1項之規定，
    宣告沒收。
　㈢至扣案如附表編號3所示之行動電話，雖為被告乙○○所有之物
    ，但被告乙○○供稱：該行動電話係平日上班所使用，與本案
    犯罪無關等語（本院卷第281頁），且卷內無證據證明與本
    案販賣毒品犯行相關，亦非屬違禁物，爰不予宣告沒收。
據上論斷，應依刑事訴訟法第299條第1項前段（僅引程序法），
判決如主文。
本案經檢察官丙○○提起公訴，檢察官魏偕峯到庭執行職務。
中　　華　　民　　國　　111 　年　　2　　月　　22 　　日
                  刑事第四庭  審判長法  官 許佩如
　　　　　　　　　
                                    法  官 廖奕淳
　　　　　　　　　　　　　　　　　　
                                    法  官 黃玥婷
以上正本證明與原本無異。
如不服本判決應於收受判決後 20 日內向本院提出上訴書狀，並
應敘述具體理由；其未敘述上訴理由者，應於上訴期間屆滿後
20 日內向本院補提理由書（均須按他造當事人之人數附繕本）
。「切勿逕送上級法院」。　　　　　　　　　　　　　　
中　　華　　民　　國　　111 　年　　2 　　月　　22　　日
                                書記官  邱明通
附錄本案論罪科刑法條全文：
毒品危害防制條例第4條
製造、運輸、販賣第一級毒品者，處死刑或無期徒刑；處無期徒
刑者，得併科新臺幣3千萬元以下罰金。
製造、運輸、販賣第二級毒品者，處無期徒刑或10年以上有期徒
刑，得併科新臺幣1千5百萬元以下罰金。
製造、運輸、販賣第三級毒品者，處7年以上有期徒刑，得併科
新臺幣1千萬元以下罰金。
製造、運輸、販賣第四級毒品者，處5年以上12年以下有期徒刑
，得併科新臺幣5百萬元以下罰金。
製造、運輸、販賣專供製造或施用毒品之器具者，處1年以上7年
以下有期徒刑，得併科新臺幣1百50萬元以下罰金。
前五項之未遂犯罰之。
毒品危害防制條例第9條
成年人對未成年人販賣毒品或犯前三條之罪者，依各該條項規定
加重其刑至二分之一。
明知為懷胎婦女而對之販賣毒品或犯前三條之罪者，亦同。
犯前五條之罪而混合二種以上之毒品者，適用其中最高級別毒品
之法定刑，並加重其刑至二分之一。
附表：本案扣案物
編 號  物品名稱   數量 持有人        鑑定結果     卷證出處 1 毒品咖啡包 （含包裝袋20個）  20包（毛重162.94公克、檢驗前總淨重137.0820公克） 甲○○ 1.第三級毒品：4-甲基甲基卡西酮(4-Methylmethcathinone、Mephedrone、4—MMC）、甲基-N,N-二甲基卡西酮（Methyl-N,N-Dimethycathinone）、硝甲西泮（Nimetazepam）；第四級毒品：硝西泮（Nitrazepam）。 2.送驗標示「高濃度」白色包裝20包，送驗單位指定鑑驗乙包【4-甲基甲基卡西酮（4-Methylmethcathionoe、Mephedrone、4-MC）之純質淨重】，檢出純度3.2％；估算甲基-N，N-二甲基卡西酮（Methyl-N,N-Dimethylcathinone）純度<1％；硝甲西泮（Nimetazepam）純度<1％、硝西泮（Nitrazepam純度<1％；推估檢品20包，檢驗前總淨重137.0820公克，4-甲基甲基卡西酮（4-Methylmethcathinone、Mepchedrone、4-MMC）總純質淨重4.3866公克。 ⒈雲林縣警察局刑事警察大隊110年4月6日搜索、扣押筆錄暨扣押物品目錄表（偵2797卷第35頁至第37頁）。 ⒉衛生福利部草屯療養院報告日期110年4月7日草療鑑字第1100400034號鑑驗書（偵2797卷第197頁；本院卷第95頁）。 ⒊衛生福利部草屯療養院報告日期110年4月19日草療鑑字第1100400035號鑑驗書（偵2797卷第199頁；本院卷第96頁）。 2 REALME廠牌手機（搭配門號0000000000號SIM卡1張） 1支 甲○○ 無 ⒈雲林縣警察局刑事警察大隊110年4月6日搜索、扣押筆錄暨扣押物品目錄表（偵2797卷第35頁至第37頁）。 ⒉扣押物品清單（本院卷第115頁）。 3 蘋果廠牌IPHONE手機（ 搭配門號0000000000號SIM卡1張） 1支 乙○○ 無 ⒈雲林縣警察局刑事警察大隊110年4月6日搜索、扣押筆錄暨扣押物品目錄表（偵2797卷第35頁至第37頁）。 ⒉扣押物品清單（本院卷第115頁）。